【裁判字號】    98,交聲,4532
【裁判日期】    990128
【裁判案由】    交管條例聲異
【裁判全文】
臺灣板橋地方法院交通事件裁定        98年度交聲字第4532號
原處分機關  交通部公路總局臺北區監理所蘆洲監理站
異  議  人
即受處分人  甲○○
上列異議人即受處分人因違反道路交通管理處罰條例案件，對於
交通部公路總局臺北區監理所蘆洲監理站民國98年12月14日所為
之北監蘆字第裁46-C00000000號處分，聲明異議，本院裁定如下
    主  文
原處分撤銷。
甲○○汽車駕駛人，駕駛汽車經測試檢定酒精濃度超過規定標準
，處罰鍰新臺幣壹萬伍仟元，並應接受道路交通安全講習，且壹
年內不得考領重型機車駕駛執照。
    理  由
一、原處分意旨略以：異議人即受處分人甲○○於民國98年12月
    14日1時4分許，騎乘車號728-CVD重型機車，行經臺北縣三
    重市○○○路25號前 (原裁決書略載為大同南路25號前)，
    因有「汽車駕駛人酒精濃度超過規定標準（達0.35mg /l）
    」之違規行為，經臺北縣政府警察局三重分局大同派出所執
    勤員警製單當場舉發，並填製臺北縣政府警察局北縣警交大
    字第C00000000號舉發違反道路交通管理事件通知單，嗣經
    原處分機關於同日以北監蘆字第裁46-C00000000號裁決書，
    認異議人違反道路交通管理處罰條例第35條第1項第1款之規
    定，並依同條例第24條第1 項第2 款（裁決書漏載第1 項第
    2 款）規定，處異議人罰鍰新臺幣( 下同)1萬5 千元，吊扣
    駕駛執照12個月，施以道路安全講習等語。
二、本件異議意旨略以：異議人係騎機車酒駕，請求不要吊扣汽
    車駕照等語。
三、按汽車駕駛人飲用酒類或其他類似物後，其吐氣所含酒精濃
    度超過每公升0.25毫克以上者，不得駕車；汽車駕駛人，駕
    駛汽車經測試檢定酒精濃度超過規定標準者，處新臺幣（下
    同）15,000元以上60,000元以下罰鍰，並當場移置保管該汽
    車及吊扣其駕駛執照1 年，道路交通安全規則第114 條第 2
    款、道路交通管理處罰條例第35條第1 項第1 款分別定有明
    文。又汽車駕駛人，有道路交通管理處罰條例第35條第1 項
    規定之情形者，應接受道路交通安全講習，同條例第24條第
    1項第2款亦有明文。惟：按道路交通管理處罰條例第68條於
    95年3月1日修正施行，該條於修正前規定：「汽車駕駛人，
    因違反本條例及道路交通安全規則之規定，受吊扣或吊銷駕
    駛執照處分時，吊扣或吊銷其持有各級車類之駕駛執照。」
    ，修正後之條文則規定：「汽車駕駛人，因違反本條例及道
    路交通安全規則之規定，受吊銷駕駛執照處分時，吊銷其持
    有各級車類之駕駛執照。」，即將原條文中之「吊扣或」3
    字刪除。查其立法過程，該條文修正前之原提案修正條文為
    ：「汽、機車駕駛人，因違反本條例及道路交通安全規則之
    規定，受吊扣或吊銷駕駛執照處分時，吊扣或吊銷其違法或
    違規當時所駕駛車輛之駕駛執照。」交通部雖於委員審查會
    時表達反對意見，認為此修正結果將產生如駕駛人以其領有
    之聯結車、大客車、大貨車駕駛執照駕駛小型車，而有違規
    酒後駕車、肇事逃逸等情時，將無法吊扣或吊銷其所持駕駛
    執照，以達有效處罰與維護道路交通安全之目的，然立法者
    考量因違規而吊扣駕照，不宜連其他如職業上、生活上所需
    之駕照一併吊扣，否則恐影響人民工作及生活甚鉅，有失之
    過酷等情，最終協商通過之道路交通管理處罰條例第68條，
    係將「吊扣或」3字刪除。顯見立法者真意在於汽車駕駛人
    因違反道路交通管理處罰條例及道路交通安全規則之規定，
    受「吊扣」駕駛執照處分時，僅能「吊扣」違規當時所駕駛
    車輛之駕駛執照，亦即就吊扣駕照之處分，為限縮之修正（
    臺灣高等法院暨所屬法院97年法律座談刑事類第40號決議意
    旨可資參照）。
四、經查：
(一)異議人甲○○於上開時、地，騎乘車號728-CVD號重型機車
    ，行經臺北縣三重市○○○路25號前，為警攔停盤檢，並對
    其進行呼氣酒精濃度測試，當場測得其呼氣酒精濃度高達每
    公升0.35毫克，超過法定標準，而有「汽車駕駛人駕駛汽車
    經測試檢定酒精濃度超過規定標準」之違規行為，為異議人
    所不否認，並有臺北縣政府警察局北縣警交大字第
    C00000000 號舉發違反道路交通管理事件通知單、交通部公
    路總局臺北區監理所98年12月14日北監蘆字第裁
    46-C00000000號違反道路交通管理事件裁決書各1 紙附卷可
    稽，異議人有前揭酒後駕車之違規事實堪以認定。
(二)次查異議人上開違規行為係發生於98年12月14日，自應適用
    修正後之道路交通管理處罰條例第68條規定。而修正後之規
    定，既將「吊扣」等字刪除，是以行為人有前揭道路交通管
    理處罰條例第35條第1項第1款所規定之違規行為，而須吊扣
    駕駛執照時，僅能吊扣行為人當時駕駛該違規車輛所憑之駕
    駛執照，而不得吊扣該違規行為人所持有、與駕駛違規車輛
    無關之其他各級車類駕駛執照。而異議人為本件違規行為時
    ，係騎乘重型機車，其依法所受之處分應為限制其騎乘重型
    機車之權利，即吊扣其重型機車駕駛執照，但因異議人未領
    有重型機車駕駛執照，此有機車駕照基本資料查詢結果乙紙
    在卷可稽，是異議人自無重型機車駕駛執照可供吊扣。原處
    分機關因異議人無重型機車駕駛執照可供吊扣，而逕行吊扣
    其普通小型車駕駛執照，參照上開法律座談決議，此舉顯已
    逾越修正後道路交通管理處罰條例第68條之規範意涵及範圍
    ，並剝奪異議人駕駛普通小型車之權利，對異議人之工作權
    造成極大之損害。況原處分機關於本件因異議人無重型機車
    駕駛執照可供吊扣，而以吊扣其普通小型車駕駛執照代之，
    雖可達成限制駕駛人繼續駕駛重型機車之目的，惟亦同時限
    制駕駛人駕駛普通小型車之權利，使用之手段顯逾其所欲達
    到之目的，已欠缺比例性。又異議人雖擁有普通小型車之駕
    駛資格，惟其於酒後駕駛重型機車時，所造成用路安全之危
    險性，與僅擁有重型機車駕駛執照者所造成之危險性，並無
    不同，卻受到吊扣其普通小型車駕駛資格之處分，相較一般
    擁有重型機車駕駛執照者僅吊扣其重型機車駕駛資格，顯係
    就相同案件為不同之處理。是原處分機關未審酌及此，逕為
    裁罰，亦有未洽。
(三)依前說明，本件異議人既係違規酒後騎乘重型機車，應僅能
    吊扣其重型機車駕駛執照，惟異議人於騎乘上開重型機車時
    ，僅持有普通小型車駕駛執照，並未持有重型機車駕駛執照
    可供吊扣，業如前述，是本件自無從對異議人裁處吊扣重型
    機車駕駛執照之處分。惟參酌道路交通管理處罰條例第67條
    第6項之規定，於違規酒後駕車然屬無照駕駛之情況下，應
    將「吊扣」之處罰規定轉換為「禁止在最長吊扣期間內考領
    駕照」之處罰。從而，原處分機關於職務上既已明知受處分
    人並未持有重型機車駕照，即應依道路交通管理處罰條例第
    67 條第6項之規定，轉為裁罰異議人在所規定最長吊扣期間
    內（依同條例第35條第1項第1款規定，吊扣駕照最長期間為
    1 年），不得考領重型機車駕照；詎其竟仍對異議人裁處吊
    扣（普通小型車）駕駛執照之處分，於法即有違誤。
(四)至異議人明知其無重型機車駕駛執照，於前開時、地，仍酒
    後騎乘重型機車，除應成立首揭道路交通管理處罰條例第35
    條第1 項第1 款之違規外，復構成同條例關於無照駕駛之交
    通違規，本均應處罰。惟按一行為違反數個行政法上義務規
    定而應處罰鍰者，依法定罰鍰額最高之規定裁處，行政罰法
    第24條第1 項前段定有明文。是異議人既係以一駕車行為，
    同時觸犯上述二項交通違規，依法自應從一重處罰之；而就
    汽車駕駛人酒精濃度超過規定標準之違規部分，依道路交通
    管理處罰條例第35條第1 項所定之罰鍰額為15,000元以上60
    ,000元以下，異議人另所違反之無照駕駛重型機車之罰鍰額
    至多則僅係3,600 元（參見同條例第22條第1 項第4 款），
    自應從一重而依該條例第35條第1 項第1 款處罰即可。
五、綜上所述，修正後之道路交通管理處罰條例第68條之規定，
    既將原規定之「吊扣」二字刪除，故受吊扣駕駛執照處分時
    ，不再吊扣其持有各級車類之駕駛執照，僅於受吊銷駕駛執
    照處分時，始得吊銷其持有各級車類之駕駛執照，已如上述
    ，因而，原處分機關就本件異議人因酒後騎乘重型機車之違
    規行為，逕以道路交通管理處罰條例第35條第1項第1款規定
    而據以吊扣異議人之普通小型車駕駛執照12個月，亦有未洽
    。又因本件酒後駕車乃單一違規行為，罰鍰、吊扣駕照與道
    路安全講習之處分無從區分，是異議人雖未就酒後駕車裁處
    罰鍰及道路安全講習部分提出異議，仍應由本院併為審酌 (
    臺灣高等法院暨所屬法院98年度法律座談會刑事類提案第23
    號決議意旨可資參照)。從而，異議人據此聲明異議，為有
    理由，爰撤銷原處分，自為裁罰如主文第2項所示，以為適
    法。
據上論斷，應依道路交通案件處理辦法第20條前段，裁定如主文
。
中    華    民    國    99    年    1     月    28    日
                  交通法庭  法  官  陳昭筠
以上正本證明與原本無異。
如不服本裁定應於送達後5日內向本院提出抗告狀。
                            書記官  黃文儀
中    華    民    國    99    年    1     月    29    日

司法院資訊處製作；財團法人民間司法改革基金會備份。
